臺灣高雄地方法院民事判決　　　　　　 100年度訴字第1786號
原　　　告　陳明修
被　　　告　鄭淑慧
上列當事人間請求返還代墊款等事件，由臺灣臺中地方法院移送
前來，經本院於民國100 年12月29日言詞辯論終結，判決如下：
    主  文
原告之訴駁回。
訴訟費用由原告負擔。
    事實及理由
一、本件被告經合法通知，未於言詞辯論期日到場，又核無民事
    訴訟法第386 條各款所列情形，爰依原告之聲請，由其一造
    辯論而為判決。
二、原告主張：被告為原告之妻，前於民國91年6 月10日購買門
    牌號碼高雄市鳳山區○○○路56巷6 號之1 十八樓房屋（下
    稱系爭房屋），並以原告為連帶保證人向世華聯合商業銀行
    （下稱世華商銀）貸款，嗣原告於92年10月30日自原告所有
    土地銀行股份有限公司岡山分行之帳戶（帳號：0000000000
    00號，下稱系爭土銀帳戶）轉帳新臺幣（下同）1,000,000
    元至被告所有郵局帳戶（帳號：0000000000000000773 號，
    下稱被告帳戶），並告知被告以上開轉帳代為繳納系爭房屋
    貸款之事，惟原告代墊該1,000,000 元僅係借貸被告，而無
    贈與之意，詎被告事後拒絕返還該1,000,000 元，原告自得
    以世華商銀就系爭房屋貸款利率，自92年10月30日起按第2
    年利率5.5 ％、第3 年迄今利率均6.74％計算至100 年10月
    20日止，被告就系爭房屋款積欠原告共計1,665,493 元。其
    次，兩造之女即訴外人陳穎思於98年考取高雄醫學大學醫學
    系，原告於98年5 月9 日在屏東市大將日本料理店宴請親友
    ，宴客餐費均由原告支付，惟被告竟侵占訴外人陳明哲、陳
    吳華嬌之禮金共計110,000 元，致原告無法以該禮金購買臺
    灣高鐵股票，倘原告以該110,000 元於98年5 月11日可購入
    31,428股臺灣高鐵股票（98年5 月11日高鐵股價3.50元/ 股
    ），迄至100 年7 月1 日（100 年7 月1 日高鐵股價5.00元
    / 股）止，該等股票已價值157,140 元，自應由被告負賠償
    責任。另被告積欠原告合計1,822,633 元（計算式：1,665,
    493+157,140 ＝1,822,633 ），屢經催討，均不獲置理，為
    促使被告及早清償債務，自應以週年利率19％計算遲延利息
    。為此，爰依代墊款及侵權行為之法律關係，提起本件訴訟
    等情。並聲明：被告應給付原告1,822,633 元，及自起訴狀
    繕本送達被告翌日即民國100 年9 月16日起至清償日止，按
    週年利率19％計算之利息。
三、被告未於最後言詞辯論期日到場，惟依其先前之陳述略以：
    原告於92年10月30日匯款1,000,000 元至被告帳戶係盡人夫
    、人父之責，況原告匯款後始告知該事，被告於事前未曾向
    原告要求匯款或借貸款項，兩造就1,000,000 元並無借貸合
    意存在，被告並無返還必要。另98年5 月間陳明哲、陳吳華
    嬌給付之禮金110,000 元係直接匯款至陳穎思帳戶，並由陳
    穎思自行花用，被告並無侵占禮金之事，原告主張為無理由
    等語，資為抗辯。並聲明：原告之訴駁回。
四、兩造不爭執事項：
  (一)被告為原告之妻，陳穎思為兩造之女。
  (二)原告於92年10月30日自系爭土銀帳戶轉帳1,000,000 元至被
    告帳戶，供被告清償系爭房屋之房貸。
  (三)陳穎思於98年考取高雄醫學大學醫學系，原告於98年5 月9
    日在屏東市大將日本料理店宴請親友，宴客餐費均由原告支
    付。
  (四)陳明哲係陳穎思之大伯，於98年5 月5 日匯款10,000元至陳
    穎思所有鳳山新富郵局帳戶（帳號：00000000000000003 號
    ，下稱陳穎思帳戶）；陳吳華嬌係陳穎思之祖母，於98年5
    月5 日匯款100,000元至陳穎思帳戶。
五、本件爭點：
  (一)兩造就原告於92年10月30日匯款之1,000,000 元，是否具消
    費借貸合意？原告依複利計算請求被告返還本利合計1,665,
    493 元，有無理由？
  (二)陳明哲、陳吳華嬌匯款合計110,000 元至陳穎思帳戶，是否
    應由原告取得？原告主張因被告侵占該款項，致未以該款項
    投資高鐵股票致損失預期獲利合計157,140 元，請求被告賠
    償，有無理由？
  (三)原告如得請求被告給付爭點(一)、(二)之款項，則原告以週年利
    率19％計算之利息，有無理由？
六、本院得心證之理由如下：
  (一)兩造就原告於92年10月30日匯款之1,000,000 元，是否具消
    費借貸合意？原告依複利計算請求被告返還本利合計1,665,
    493 元，有無理由？
    1.按稱消費借貸者，於當事人間必本於借貸之意思合致，而
      有移轉金錢或其他代替物之所有權於他方之行為，始得當
      之。是以消費借貸，因交付金錢之原因多端，除有金錢之
      交付外，尚須本於借貸之意思而為交付，方克成立。倘當
      事人主張與他方有消費借貸關係存在者，自應就該借貸意
      思互相表示合致及借款業已交付之事實，均負舉證之責任
      ，其僅證明有金錢之交付，未能證明借貸意思表示合致者
      ，仍不能認為有該借貸關係存在，最高法院98年度台上字
      第1045號判決意旨參照。次依民事訴訟法第277 條規定，
      當事人主張有利於己之事實者，就其事實有舉證之責任。
    2.原告主張92年10月30日匯款之1,000,000 元予被告清償房
      貸僅有借貸被告款項之意，被告應償還本利合計1,665,49
      3 元云云，則為被告執前詞置辯。查，被告為原告之妻，
      原告於92年10月30日自系爭土銀帳戶轉帳1,000,000 元至
      被告帳戶，供被告清償系爭房屋之房貸乙節，為兩造所不
      爭，顯見原告於兩造婚姻關係存續之92年10月30日確有交
      付1,000,000 元予被告甚明。然原告自承該1,000,000 元
      係為家庭付出，被告於92年10月30日匯款前並未要求原告
      墊付房貸等語（見本院卷第48、52頁），堪認該1,000,00
      0 元應屬兩造婚姻存續中，原告主動支付之家庭生活費，
      本院尚難推認原告係基於借貸之意思交付1,000,000 元予
      被告，況原告並未提出具體證據證明兩造就1,000,000 元
      已達成借貸意思互相表示合致，依上開說明，原告主張該
      1,000,000 元係借貸被告云云，自無足採。
  (二)陳明哲、陳吳華嬌匯款合計110,000 元至陳穎思帳戶，是否
    應由原告取得？原告主張因被告侵占該款項，致未以該款項
    投資高鐵股票致損失預期獲利合計157,140 元，請求被告賠
    償，有無理由？
    1.按因故意或過失，不法侵害他人之權利者，負損害賠償責
      任。故意以背於善良風俗之方法，加損害於他人者亦同，
      民法第184 條第1 項前段定有明文。次按所謂相當因果關
      係，係指依經驗法則，綜合行為當時所存在之一切事實，
      為客觀之事後審查，認為在一般情形上，有此環境，有此
      行為之同一條件，均發生同一之結果者，則該條件即為發
      生結果之相當條件，行為與結果即有相當之因果關係。反
      之，若在一般情形上，有此同一條件存在，而依客觀之審
      查，認為不必皆發生此結果者，則該條件與結果並不相當
      ，不過為偶然之事實而已，其行為與結果間即無相當因果
      關係，最高法院98年度台上字第1953號判決意旨參照。又
      依民事訴訟法第277 條規定，當事人主張有利於己之事實
      者，就其事實有舉證之責任。
    2.原告主張陳明哲、陳吳華嬌匯款至陳穎思帳戶合計110,00
      0 元應為其所有，靜遭被告全數侵占，致無法購買高鐵股
      票受有價差損害云云，被告則以前詞否認，並提出陳穎思
      帳戶影本、陳穎思護照影本及陳穎思所寫文件1 份為證（
      見本院卷第17-3、17-4、66至69頁）。
    3.查，陳明哲係陳穎思之大伯，於98年5 月5 日匯款10,000
      元至陳穎思帳戶；陳吳華嬌係陳穎思之祖母，於同日匯款
      100,000 元至陳穎思帳戶乙節，為兩造所不爭，堪認陳明
      哲、陳吳華嬌並未直接將110,000 元交付予原告甚明。而
      陳穎思於98年考取高雄醫學大學醫學系，原告於98年5 月
      9 日在屏東市大將日本料理店宴請親友，宴客餐費均由原
      告支付乙節，復為兩造所不爭，足認原告係因陳穎思考取
      高雄醫學大學醫學系始宴請親友，然依常理而論，受邀親
      友如有將紅包禮金給予原告之意，自無逕將禮金數額匯款
      予陳穎思之理，本院尚難僅憑原告出錢宴客即推認陳明哲
      、陳吳華嬌匯款之110,000 元係欲給付予原告之理，況該
      110,000 元係直接匯款至陳穎思帳戶，且陳穎思陳稱該款
      項均由其自行花用（見本院卷第66頁），而原告並未提出
      具體證據證明其係陳明哲、陳吳華嬌所欲匯款之對象，亦
      無舉證證明該110,000 元係經被告侵占花用殆盡，本院自
      難遽認被告已侵占原告之110,000 元，則原告主張被告侵
      占其所有之110,000 元，自不足採。
    4.再者，原告既無法證明被告有侵占其所有110,000 元之行
      為，又金錢運用原因眾多，未必均投資股票，依上開說明
      ，該110,000 元是否投資高鐵股票及是否獲利，均無相當
      因果關係，則原告以該110,000 元投資高鐵股票之價差請
      求被告賠償損害，亦屬無據。
  (三)原告如得請求被告給付爭點(一)、(二)之款項，則原告以週年利
    率19％計算之利息，有無理由？
    原告就爭點(一)、(二)之請求均無理由，則爭點(三)部分，即無審
    究必要，附此敘明。
七、綜上所述，原告依據代墊款及侵權行為之法律關係，請求：
    被告應給付原告1,822,633 元，及100 年9 月16日起至清償
    日止，按週年利率19％計算之利息，為無理由，應予駁回。
八、本件事證已臻明確，兩造其餘攻擊防禦方法，核不影響本件
    結論，爰不一一論述，附此敘明。
九、據上論結，本件原告之訴為無理由，依民事訴訟法第385 條
    第1 項前段、第78條，判決如主文。
中    華    民    國   100    年    12    月    30    日
                  民事第五庭        法  官    何佩陵
上為正本係依原本作成。
如不服本判決，應於送達後20日內，向本院提出上訴狀並表明上
訴理由，如於本判決宣示後送達前提起上訴者，應於判決送達後
10日內補提上訴理由書（須附繕本）。如委任律師提起上訴者，
應一併繳納上訴審裁判費。
中    華    民    國   100    年    12    月    30    日
                                    書記官    陳喜苓